【裁判字號】    98,訴,1471
【裁判日期】    981126
【裁判案由】    毒品危害防制條例
【裁判全文】
臺灣臺北地方法院刑事判決              98年度訴字第1471號
公  訴  人  臺灣臺北地方法院檢察署檢察官
被      告  甲○○
                      樓
指定辯護人  本院公設辯護人唐禎琪
上列被告因違反毒品危害防制條例案件，經檢察官提起公訴（98
年度偵字第15793 號），本院判決如下：
    主  文
甲○○販賣第二級毒品，處有期徒刑貳年，緩刑伍年。未扣案販
賣第二級毒品所得之新臺幣玖仟元沒收之，如全部或一部不能沒
收時，以其財產抵償之。扣案之第二級毒品大麻合計淨重壹佰零
貳點零壹公克均沒收銷燬之，包裝上開大麻毒品之包裝袋以及扣
案之包裝盒個（塑膠製包裝盒壹個、鐵製包裝盒貳個）、電子
磅秤壹台、夾鍊袋壹大包均沒收之。
    犯  罪  事  實
一、甲○○明知大麻係毒品危害防制條例第2 條第2項第2款所規
    定之第二級毒品，依法不得持有或販賣，竟意圖營利，基於
    販賣第二級毒品大麻之犯意，於不詳時、地，以每公克新台
    幣（下同）700 元之代價，向姓名年籍不詳、綽號「阿昌」
    之男子購買重量不詳之第二級毒品大麻，並於民國98年6 月
    29日15時許（起訴書記載為98年6 月28日或29日下午），在
    臺北市大安區○○○路○段245號「誠品書店」音樂館內，以
    9,000 元之價格販賣第二級毒品大麻約10公克給吳志青（起
    訴書誤載為以30公克、27,000元之價格售予吳志青）。嗣於
    98年6 月30日15時40分許，為行政院海岸巡防署北部地區巡
    防局幹員循線查獲，並當場在甲○○身上及音樂館置物櫃內
    分別查獲煙草各1 包（各放置於鐵製包裝盒內），旋又至臺
    北縣板橋市○○路○段18巷1弄12號6樓甲○○住處查獲煙草1
    包及電子磅秤1台、包裝大麻毒品之塑膠製包裝盒1個、夾鍊
    袋1大包等物，經將上開扣得之3包煙草送鑑結果，確均含有
    第二級毒品大麻成分（合計淨重102.01公克），而查悉上情
    。
二、案經行政院海岸巡防署北部地區巡防局移送臺灣臺北地方法
    院檢察署檢察官偵查起訴。
    理  由
一、上開犯罪事實，業據被告甲○○迭於警詢、檢察官訊問及本
    院審理時坦認不諱，核與證人吳志青於檢察官訊問時證述之
    情節相符，並有搜索扣押筆錄、現場搜證照片在卷及電子磅
    秤1台、夾鍊袋1大包、包裝大麻毒品之塑膠製包裝盒、鐵製
    包裝盒共3個等物扣案可稽；而所扣得之煙草3包，經鑑定結
    果，確含有第二級第24項毒品大麻成分（合計淨重102.01公
    克，空包裝重9.37公克），此有法務部調查局濫用藥物實驗
    室98年7月24日調科壹字第09823020330號鑑定書在卷可考，
    堪認被告之自白與事實相符。本件事證明確，被告之犯行可
    以認定，自應依法論科。
二、被告甲○○行為後，毒品危害防制條例第4條已於98年5月20
    日修正公布，針對當次公布之修正條文，未另訂施行日期（
    至原毒品危害條例條例第36條所規定：「本條例自公布後六
    個月施行」，核其所稱「本條例」係指係92年7月9日修正公
    布之該條例，並非指98年5 月20日公布之部分修正條文），
    惟法律既經制定或修正並經總統公布，自應依一般原則，自
    公布日起算第三日起發生效力。是98年5 月20日公布之毒品
    危害防制條例修正條文之生效日期，應自公布日起至第三日
    即98年5 月22日發生效力。故核被告所為，係犯毒品危害防
    制條例第4條第2項之販賣第二級毒品罪，其販賣前後持有毒
    品之低度行為，為販賣毒品之高度行為所吸收，不另論罪。
    又被告於偵查及審判中自白本件犯行，爰依毒品危害防制條
    例第17條第2 項規定減輕其刑。
三、本院考量被告僅販賣大麻1 次，且售出之毒品數量不多，其
    犯案情節非重，然販賣第二級毒品之法定刑為「無期徒刑或
    七年以上有期徒刑，得併科新臺幣一千萬元以下罰金」，依
    本件實際犯罪之情狀而言，非無顯可憫恕之處，認如量處法
    定最低度刑，猶嫌過重，顯屬情輕法重，有傷一般國民對於
    法律之情感，故參酌前情，爰依刑法第59條之規定，酌減其
    刑，並遞減之。爰審酌被告前有妨害風化（經緩起訴處分）
    、毒品勒戒等前案紀錄，有臺灣高等法院被告前案紀錄表在
    卷可按，素行難謂良好；且其不思以正途賺取財物，僅為圖
    得一己之私利，無視於國家防制毒品危害之禁令，竟販售毒
    品欲行牟利，不僅將助長毒品氾濫，戕害他人之身心發展，
    且足以使購買而施用者導致精神障礙、性格異常，甚至造成
    生命危險之生理成癮性及心理依賴性，戕害國民身心健康；
    惟其犯後於歷次調查及本院審理時均坦承犯行，態度良好等
    一切情狀，量處如主文所示之刑，以示警惕。又被告前未曾
    因故意犯罪受有期徒刑以上刑之宣告，此有前開臺灣高等法
    院被告前案紀錄表在卷可參，其因一時失慮，致罹刑章，本
    院認被告經此教訓，當知所警惕，而無再犯之虞，本院認其
    所宣告之刑以暫不執行為適當，爰依刑法第74條第1項第1款
    之規定，併宣告緩刑5 年，以啟自新。
四、按犯第4條至第9條、第12條、第13條或第14條第1項、第2項
    之罪者，其供犯罪所用或因犯罪所得之財物，均沒收之，如
    全部或一部不能沒收時，追徵其價額或以其財產抵償之，毒
    品危害防制條例第19條第1 項定有明文。此規定係採義務沒
    收主義，凡供犯罪所用或因犯罪所得之財物，且屬犯人所有
    者，均應宣告沒收。本件被告販賣第二級毒品大麻給吳志青
    ，其犯罪所得為9,000 元，上開販毒所得雖未扣案，亦應依
    毒品危害防制條例第19條第1 項之規定，宣告沒收之，如全
    部或一部不能沒收時，以其財產抵償之。又扣案之大麻合計
    淨重102.01公克，係屬於第二級毒品，應依毒品危害防制條
    例第18條第1 項前段宣告沒收銷燬之。至除去大麻後所遺留
    之包裝袋以及包裝上開大麻毒品之包裝盒3 個（塑膠製包裝
    盒1個、鐵製包裝盒2個），均係用於包裹大麻毒品之外包裝
    ，以防毒品裸露、潮濕，以及掩飾大麻毒品以便於攜帶之用
    ，顯係被告為販賣大麻所用之物；另扣案之電子磅秤1 台亦
    係供被告犯本件販賣大麻毒品所用之物，並均為被告所有等
    情，業據被告於本院審理時供述在卷，應均依同條例第19條
    第1 項規定沒收之。又被告既自承其所購得之大麻毒品除供
    其施用外，亦有販賣，而扣案之夾鍊袋1 大包亦係用來包裝
    大麻之用等情（見本院98年10月22日準備程序筆錄），顯見
    扣案之夾鍊袋1 大包係供被告販賣大麻預備之物，且亦為被
    告所有，自應依刑法第38條第1項第2款規定沒收之。至本案
    另扣得之水煙斗吸食器、大麻吸食器、煙紙等，均屬被告施
    用大麻毒品所用之物，此業據被告供述甚詳，是上開扣案物
    品核與本件被告之販賣大麻毒品犯行無涉，自不予宣告沒收
    ，併此敘明。
據上論斷，應依刑事訴訟法第299條第1項前段，毒品危害防制條
例第4條第2項、第17條第2項、第18條第1項前段、第19條第1 項
，刑法第11條前段、第59條、第74條第1項第1款、第38條第1 項
第2 款，判決如主文。
本案經檢察官林冠佑到庭執行職務。
中    華    民    國    98    年    11    月    26    日
                  刑事第四庭    審判長法  官  郭惠玲
                                      法  官  呂政燁
                                      法  官  李明益
以上正本證明與原本無異。
如不服本判決應於收受送達後10日內向本院提出上訴書狀，並應
敘述具體理由；其未敘述上訴理由者，應於上訴期間屆滿後20日
內向本院補提理由書（均須按他造當事人之人數附繕本）「切勿
逕送上級法院」。
                                      書記官  劉穗筠
中    華    民    國    98    年    11    月    26    日
附錄本案論罪科刑法條全文
毒品危害防制條例第4條
製造、運輸、販賣第一級毒品者，處死刑或無期徒刑；處無期徒
刑者，得併科新臺幣 2 千萬元以下罰金。
製造、運輸、販賣第二級毒品者，處無期徒刑或 7 年以上有期
徒刑，得併科新臺幣 1 千萬元以下罰金。
製造、運輸、販賣第三級毒品者，處 5 年以上有期徒刑，得併
科新臺幣 7 百萬元以下罰金。
製造、運輸、販賣第四級毒品者，處 3 年以上 10 年以下有期
徒刑，得併科新臺幣 3 百萬元以下罰金。
製造、運輸、販賣專供製造或施用毒品之器具者，處 1 年以上
7 年以下有期徒刑，得併科新臺幣 1 百萬元以下罰金。
前五項之未遂犯罰之。


司法院資訊處製作；財團法人民間司法改革基金會備份。
